【裁判字號】    97,財管,21
【裁判日期】    970725
【裁判案由】    指定遺產管理人
【裁判全文】
臺灣雲林地方法院民事裁定              97年度財管字第21號
聲  請  人  雲林縣麥寮鄉農會
代  表  人  甲○○
非訟代理人  乙○○
關  係  人財政部國有財產局臺灣中區辦事處雲林分處
上  一  人
代  表  人  陸恒寧
上  一  人
非訟代理人  張振坤
上列聲請人聲請對被繼承人丙○○選任遺產管理人事件，本院裁
定如下：
    主      文
選任財政部國有財產局臺灣中區辦事處雲林分處為被繼承人丙○
○之遺產管理人。
准對被繼承人丙○○之繼承人為承認繼承之公示催告。
聲請人應於收受本裁定之日起拾日內將本裁定登載公報、新聞紙
或其他相類之傳播工具壹日，並將登載證據檢送本院。
被繼承人丙○○之繼承人，應自前項公示催告最後登載新聞紙之
日起，六個月內承認繼承，上述期限屆滿，為繼承人承認繼承時
，被繼承人丙○○之遺產，於清償債權，並交付遺贈物後，如有
賸餘即歸屬國庫。
聲請程序費用新臺幣壹仟元由被繼承人丙○○之遺產負擔。
    理      由
一、本件聲請意旨略以：被繼承人丙○○（男、民國37年3月3日
    生，國民身分證統一編號：Ｚ000000000號，生前最後住所：
    雲林縣麥寮鄉○○村○○鄰○○路32之1號）於83年7月26日向
    聲請人借貸新臺幣5,000,000元，惟其於93年4月15日死亡，
    其第1、2、3順位繼承人均拋棄繼承權，無第4順位繼承人，
    是否仍有應繼承之人不明，而其親屬會議並未於1個月內選
    定遺產管理人，致聲請人對上開遺產無法行使權利，為此聲
    請鈞院指定關係人財政部國有財產局臺灣中區辦事處雲林分
    處為被繼承人丙○○之遺產管理人等語。
二、按繼承開始時，繼承人有無不明，而無親屬會議或親屬會議
    未於一個月內選定遺產管理人者，利害關係人得聲請法院選
    任遺產管理人，並由法院依公示催告程序，定6個月以上之
    期限，公告繼承人，命其於期限內承認繼承。又公示催告之
    公告，應黏貼於法院之公告處，並登載於公報、新聞紙或其
    他相類之傳播工具；前項登載公報、新聞紙或其他相類之傳
    播工具之日期或期間由法院定之；聲請人未依前項規定登載
    者，視為撤回公示催告之聲請。民法第1177條、第1178條、
    民事訴訟法第542條分別定有明文。次按，民事訴訟法第542
    條及第543條之規定，除申報權利期間外，於依民法第1178
    條所為之公示催告準用之，非訟事件法第152條亦規定甚明
    。又先順序繼承人均拋棄其繼承時由次順序之繼承人繼承，
    其次順序繼承人有無不明或第四順序之繼承人均拋棄其繼承
    者，準用關於無人承認繼承之規定，民法第1176條第6項亦
    著有明文。復按公示催告期限屆滿，無繼承人承認繼承時，
    其遺產於清償債權，並交付遺贈物後，如有賸餘，歸屬國庫
    ；非公用國有財產以財政部國有財產局為管理機關，民法第
    1185條及國有財產法第12條亦分別定有明文。
三、經查：
（一）聲請人主張之事實，已據其提出戶籍謄本、本院94年10月
      6日雲院瑜家悅決字第93繼字第361號函、繼承系統表及本
      院92年4月24日雲院慶民執乙決字第九十─三九九五號債
      權憑證影本、他項權利證明書影本、抵押權設定契約書影
      本各1份為證，並經本院依職權查詢本院93年度繼字第361
      、364號拋棄繼承案件查明無誤，被繼承人丙○○之遺產
      ，確屬無人繼承之狀態，是聲請人以債權人之利害關係人
      身分聲請指定被繼承人丙○○之遺產管理人，尚無不合。
（二）關係人財政部國有財產局臺灣中區辦事處雲林分處於本院
      訊問時雖亦到庭表示：此類拋棄繼承案件依據經驗法則通
      常均屬於遺債大於遺產，如選任國有財產局為遺產管理人
      ，對於國庫並無實益，儘量避免選任國有財產局為遺產管
      理人，應由對遺產較為瞭解之遺族或專業代書擔任較為恰
      當等語，然本院審酌本件繼承人均已拋棄繼承，而拋棄繼
      承既為民法所規定繼承人之權利，一經行使後，就其與被
      繼承人間之財產關係即行斷絕。法定繼承人既已拋棄繼承
      ，應無再擔任遺產管理人之主觀意願，難免因其無意管理
      而影響管理事務之進行，與遺產管理之本意即不相符。況
      法定繼承人一般客觀上多缺乏遺產管理之專業知識及管理
      能力，難認屬適當之遺產管理人之人選，再者，聲請人及
      關係人均未提出律師或代書等其他具專業資格之人以供本
      院為本件遺產管理人之人選，佐以雲林地區又尚未建立具
      有公信之管理人候選資料庫，本院殊難漫無標準地恣意選
      任具有專業資格之人士為本件遺產管理人。相較於選任法
      定繼承人為遺產管理人，國有財產局係國有財產之管理機
      關，對於遺產管理之法律程序亦較一般民眾熟悉，復有相
      當之專業能力足以勝任管理職務，顯較其他已無繼承意願
      而拋棄繼承之人為適當。甚者，被繼承人之遺產，倘無人
      承認繼承時，將於清償債權，交付遺贈物後，歸屬國庫，
      遺產管理人代墊之遺產管理費用，亦可依相關法律優先受
      償，故關係人所稱由其管理對國庫並無實益等語，自不足
      採，則職司國有財產管理之有關機關，當係最為適合擔任
      遺產管理之人。
（三）為使被繼承人遺產之處置順利進行，本院爰選任財政部國
      有財產局臺灣中區辦事處雲林分處為被繼承人丙○○之遺
      產管理人，並依法為承認繼承之公示催告，又參諸上揭法
      條，聲請人亦應於收受本裁定之日起10內將本裁定登載公
      報、新聞紙或其他相類之傳播工具1日，並將登載證據檢
      送本院，逾期視為撤回公示催告之聲請，併此敘明。
四、依非訟事件法第157條，裁定如主文。
中    華    民    國    97    年    7     月    25    日
                  家事法庭  法  官    李明鴻
以上正本係照原本作成。
如對本裁定抗告須於裁定送達後10日內向本院提出抗告狀，並應
繳納抗告費新臺幣1000元。
中    華    民    國    97    年    7     月    29    日
                            書記官    陳美華


司法院資訊處製作；財團法人民間司法改革基金會備份。
